臺灣桃園地方法院刑事判決
109年度訴字第1271號
公  訴  人  臺灣桃園地方檢察署檢察官  
被      告  吳文瀚


            莊博淳


            邱義傑



            關皓文



            黎宥夆



上列被告等因詐欺等案件，經檢察官提起公訴（108年度偵字第2
3168號、108年度偵字第23874號、109年度少連偵字第103號），
本院判決如下：
    主  文
乙○○成年人與少年犯三人以上共同冒用政府機關及公務員名義詐
欺取財罪，處有期徒刑壹年參月。
癸○○犯三人以上共同冒用政府機關及公務員名義詐欺取財罪，處
有期徒刑壹年壹月。
辛○○犯三人以上共同冒用政府機關及公務員名義詐欺取財罪，處
有期徒刑壹年貳月。
如附表一編號一至三所示偽造之印文均沒收。未扣案之乙○○犯罪
所得新臺幣伍仟元沒收，於全部或一部不能沒收或不宜執行沒收
時，追徵其價額；未扣案之辛○○犯罪所得新臺幣貳萬捌仟捌佰元
沒收，於全部或一部不能沒收或不宜執行沒收時，追徵其價額。
甲○○、丙○○均無罪。
乙○○、癸○○、辛○○其餘被訴部分均無罪。 
    事  實
乙○○、辛○○於民國107年3、4月間，加入身份不詳之人所屬詐欺
集團，癸○○則於107年5月間透過「王遠哲」加入該集團，乙○○另
於107年3月間引薦梁Ｏ維（92年2月生，真實姓名年籍詳卷）加入
該集團，乙○○負責擔任車手頭，辛○○、癸○○、梁Ｏ維擔任取款車
手，而與庚○○（經本院通緝中）及其他不詳詐欺集團成員，分別
為下列犯行：
一、乙○○、梁Ｏ維與其他身分不詳詐欺集團成員，共同意圖為自
    己不法之所有，基於3人以上共同冒用政府機關及公務員名
    義詐欺取財及行使偽造公文書之犯意聯絡，先由該集團之不
    詳成員，於107年3月31日早上10時40分許，冒稱中華電信人
    員、銀行人員及檢察官，撥打電話向壬○○佯稱：因涉及刑事
    案件遭通緝云云，致壬○○陷於錯誤，於同日下午2時許，在
    苗栗縣○○鎮○○路000號私立君毅中學，交付華南商業銀行帳
    號000-000000000000號帳戶提款卡予梁Ｏ維，梁Ｏ維並將附表
    一編號1所示之偽造公文書交予壬○○收受，而據以行使之，
    足生損害於壬○○及臺灣臺北地方檢察署對於公文管理之正確
    性。嗣梁Ｏ維持該提款卡在苗栗縣○○鎮○○路000號2樓竹南火
    車站內全家便利商店提款機提領新臺幣（下同）10萬元後，
    將款項交予乙○○。（即起訴書附表2編號1部分）
二、癸○○與其他身分不詳詐欺集團成員，共同意圖為自己不法之
    所有，基於3人以上共同冒用政府機關及公務員名義詐欺取
    財及行使偽造公文書之犯意聯絡，先由該集團之不詳成員，
    於107年6月4日早上9時許，冒稱中華電信人員、警員及檢察
    官，撥打電話向丁○○○佯稱：因涉及刑事案件遭通緝云云，
    致丁○○○陷於錯誤，告知其所持用渣打銀行及中華郵政帳戶
    之提款卡密碼，並於107年6月6日早上10時許，在桃園市○○
    區○○路0000號衛生福利部桃園醫院，交付渣打銀行帳號000-
    00000000000000號帳戶提款卡、中華郵政帳號000-00000000
    000000號帳戶提款卡予癸○○，癸○○並將附表一編號2所示之
    偽造公文書交予丁○○○收受，而據以行使之，足生損害於丁○○○及臺灣臺北地方檢察署對於公文管理之正確性。癸○○取得
    上開提款卡後，交予詐欺集團不詳成員，由該集團不詳成員
    持上開提款卡盜領15萬元。（即起訴書附表2編號3部分）
三、辛○○、庚○○與其他身分不詳詐欺集團成員，共同意圖為自己
    不法之所有，基於3人以上共同冒用政府機關及公務員名義
    詐欺取財及行使偽造公文書之犯意聯絡，先由該集團之不詳
    成員，於107年5月11日早上9時許，冒稱地檢署職員，撥打
    電話向己○○佯稱：因涉及刑事案件，需繳交金錢云云，致己○○陷於錯誤，分別於107年5月11日中午12時30分許、107年5
    月14日早上11時30分許，在新竹縣竹東鎮中豐路2段與南寧
    路口，各交付48萬元（合計96萬元）予辛○○，庚○○則負責把
    風。辛○○並將附表一編號3所示之偽造公文書交予己○○收受
    ，而據以行使之，足生損害於彭己○○及臺灣臺北地方檢察署
    對於公文管理之正確性。（即起訴書附表2編號4部分）
    理  由
壹、有罪部分： 
一、證據能力部分：
    本判決所引用供述證據之證據能力，公訴人、被告乙○○、癸○○、辛○○（下合稱被告乙○○等3人）均同意作為證據，本院
    審酌各項證據作成時之情況，並無違法取證及證明力明顯過
    低之瑕疵，認為以之作為證據應屬適當，依刑事訴訟法第15
    9條之5第1項規定，均有證據能力。至於本判決所引用之非
    供述證據部分，與本案均有關連性，亦無證據證明係實施刑
    事訴訟程序之公務員以不法方式所取得，依刑事訴訟法第15
    8條之4反面解釋，亦具證據能力。
二、上揭犯罪事實，業據被告乙○○等3人於本院準備程序及審理
    中坦承不諱（見本院訴字卷一第253至254頁、第305至306頁
    、卷二第31至33頁、卷三第40頁），核與證人梁Ｏ維、證人
    即告訴人壬○○、丁○○○、己○○於警詢中證述之情節大致相符
    （見苗栗地檢109年度少連偵字第4號卷第41至45頁、第50至
    54頁、新北地檢108年度偵字第3434號卷第155至157頁、第1
    65至168頁、第171至172頁、新北地檢108年度偵字第18383
    號卷第183至186頁），並有附表一所示之偽造公文書影本、
    107年3月31日監視器畫面、內政部警政署刑事警察局鑑定書
    、癸○○之通聯紀錄資料、107年6月6日自動櫃員機提領畫面
    翻拍照片、丁○○○渣打銀行存摺及中華郵政帳戶存摺影本在
    卷可稽（見苗栗地檢109年度少連偵字第4號卷第57至59頁、
    第69至70頁、第73至76頁、新北地檢108年度偵字第3434號
    卷第229頁、第233至234頁、新北地檢108年度偵字第18383
    號卷第170至173頁），足認被告乙○○等3人上開任意性自白
    與事實相符，堪予採憑。從而，本件事證明確，被告乙○○等
    3人犯行，洵堪認定，均應依法論科。
三、論罪科刑：
㈠、按刑法上所稱之公文書，係指公務員職務上製作之文書；若
    由形式上觀察，文書之製作人為公務員，且文書之內容係就
    公務員職務上之事項所製作，即使該偽造之公文書上所載製
    作名義機關不存在，或該文書所載之內容並非該管公務員職
    務上所管轄，惟社會上一般人無法辨識，而仍有誤信其為真
    正之危險時，仍難謂其非公文書。查附表一編號1 至3 所示
    之「台灣台北地檢署監管科收據」、「臺灣臺北地方法院檢
    察署刑事傳票」、「臺北地檢署公證部門收據」，由形式上
    觀察已表明係由檢察官所出具，且文書上所載收取案件相關
    證明文件、傳喚到庭時間等內容，就社會上一般人而言，顯
    有誤信其為真正之危險，性質上均屬偽造之公文書甚明。
㈡、次按刑法上所謂公印或公印文，係專指表示公署或公務員資
    格之印信而言，即俗稱大印與小官章及其印文；又公印之形
    式，凡符合印信條例規定之要件而製頒，無論為印、關防、
    職章或圖記，如足以表示其為公務主體之同一性者，均屬之
    ，如足以表示其為公務主體之同一性者，均屬之；如不符印
    信條例規定，或與公務機關名銜不符之印文，或僅為該機關
    內一部分之識別，不足以表示公署或公務員之資格者，即非
    刑法第218條第1項所指公印或公印文，而屬同法第217條第1
    項之印章或印文。查附表一編號1至3所示偽造公文書上之「
    臺灣臺北地方法院檢察署印」，乃用以表明公署主體之印文
    ，且事實上確有此政府機關存在，自應屬公印文；又該等文
    書上「檢察官吳文正」、「書記官康敏郎」之印文，由形式
    上觀察，僅屬機關內部職員代替簽名用之職章所作成之印文
    ，顯非依印信條例所規定製頒之印章所蓋用，自屬偽造之普
    通印文。又本案既未扣得與上揭偽造印文內容、樣式一致之
    偽造印章，參以現今科技發達，縱未實際篆刻印章，亦得以
    電腦製圖軟體模仿印文格式列印或其他方式偽造印文圖樣，
    是依卷內現存事證，無法證明上揭文書內偽造之印文係透過
    偽刻印章之方式蓋印偽造，尚難認確有偽造之「臺灣臺北地
    方法院檢察署印」、「檢察官吳文正」、「書記官康敏郎」
    印章之存在，併此敘明。
㈢、核被告乙○○就事實欄一所為、被告癸○○就事實欄二所為、被
    告辛○○就事實欄三所為，均係犯刑法第339條之4第1項第1款
    、第2款之三人以上共同冒用政府機關及公務員名義詐欺取
    財罪、刑法第216條、第211條之行使偽造公文書罪。又本件
    尚無證據證明係被告乙○○等3人加入該詐欺集團後首次犯罪
    ，故不論以參與犯罪組織罪，附此敘明。
㈣、被告乙○○等3人及其等所屬詐欺集團成員分別在附表一編號1
    至3所示偽造之公文書上偽造公印文及印文之行為，屬偽造
    公文書之階段行為，且偽造公文書之低度行為，復為行使之
    高度行為所吸收，均不另論罪。
㈤、被告乙○○就事實欄一部分，與梁Ｏ維、不詳詐欺集團成年成員
    間；被告癸○○就事實欄二部分，與不詳詐欺集團成年成員間
    ；被告辛○○就事實欄三部分，與庚○○、不詳詐欺集團成年成
    員間，分別有犯意聯絡及行為分擔，應論以共同正犯。
㈥、被告乙○○等3人以一行為同時觸犯三人以上共同冒用政府機關
    及公務員名義詐欺取財罪、行使偽造公文書罪，為想像競合
    犯，均應從一重以三人以上共同冒用政府機關及公務員名義
    詐欺取財罪處斷。
㈦、刑之加重：
　1.按成年人教唆、幫助或利用兒童及少年犯罪或與之共同實施
    犯罪或故意對其犯罪者，加重其刑至二分之一，兒童及少年
    福利與權益保障法第112 條第1 項前段定有明文。查少年梁
    Ｏ維係92年2月生，於案發時係未滿18歲之少年，被告乙○○自
    承知悉梁Ｏ維為少年（見本院訴字卷一第254頁），自應依兒
    童及少年福利與權益保障法第112 條第1 項前段規定加重其
    刑。
　2.被告乙○○前①於103年12月間因施用毒品案件，經本院以104
    年度壢簡字第296號判處有期徒刑2月確定；②於103年間另因
    過失致死案件，經本院以103年度審交易字第578號判處有期
    徒刑7月確定；③再因恐嚇取財案件，經本院以103年度壢簡
    字第1700號判處有期徒刑4月確定，上開②③罪刑，經本院以1
    04年度聲字第2335號裁定定應執行有期徒刑10月確定，並與
    ①罪刑接續執行，於104年9月22日假釋出監，所餘刑期交付
    保護管束，於104年12月17日保護管束期滿，未經撤銷，視
    為執行完畢，有臺灣高等法院被告前案紀錄表在卷可稽，其
    於有期徒刑執行完畢後5年內，故意再犯本件有期徒刑以上
    之罪，固為累犯，然依司法院大法官釋字第775號解釋意旨
    ，審酌本案與前案之犯罪類型、罪質、手段均非相同，尚難
    遽認被告乙○○所為本件犯行有特別惡性，或對刑罰反應力薄
    弱之情，基於罪刑相當原則，爰不予加重其刑。
㈧、爰審酌被告乙○○等3人均正值青年，不思以正途賺取錢財，貪
    圖不法利益，加入詐欺集團，假借犯罪偵查之公務員名義行
    騙，嚴重損害檢察機關之公信力，復造成告訴人鉅額財產損
    失，危害社會治安，所為實有不該，且未與告訴人達成和解
    或取得原諒，惟考量其等犯後均坦承犯行，尚具悔意，兼衡
    其等於詐欺集團內之分工角色、參與程度、犯罪所生損害、
    犯罪動機、目的、手段、素行、智識程度、家庭經濟狀況、
    告訴人遭詐騙之金額等一切情狀，分別量處如主文所示之刑
    。
四、沒收部分：
㈠、扣案如附表一編號1至3所示偽造之公文書，雖為供犯罪所用
    之物，然業由告訴人收執，已非被告乙○○等3人及其等所屬
    詐欺集團成員所有，爰不予宣告沒收；然附表一編號1至3所
    示公文書上偽造之「臺灣臺北地方法院檢察署印」公印文及
    「檢察官吳文正」、「書記官康敏郎」印文，既屬偽造之印
    文，不問屬於犯人與否，均應依刑法第219條規定諭知沒收
    。
㈡、按犯罪所得，屬於犯罪行為人者，沒收之。但有特別規定者
    ，依其規定。前2 項之沒收，於全部或一部不能沒收或不宜
    執行沒收時，追徵其價額，刑法第38條之1 第1 項、第3 項
    分別定有明文。被告乙○○自承其就事實欄一所示犯行，獲有
    5,000元報酬（見本院訴字卷一第254頁）；被告辛○○自承其
    就事實欄三所示犯行，已收受詐得款項3％之報酬（見本院訴
    字卷一第306頁），以詐得金額96萬元計算，被告辛○○獲有2
    萬8,800元報酬，上開犯罪所得雖均未扣案，然因屬犯罪所
    得之財物，應依刑法第38條之1第1項前段、第3項規定宣告
    沒收，於全部或一部不能沒收或不宜執行沒收時，追徵其價
    額。至於被告癸○○就事實欄二所示犯行，其供稱未取得報酬
    等語（見本院訴字卷二第32頁），因無證據證明被告癸○○獲
    有犯罪所得，故不予宣告沒收或追徵價額。
㈢、扣案OPPO手機1支、現金500元，固為被告癸○○所有，然因無
    證據證明與本案有關，故不予宣告沒收。
貳、無罪部分
一、公訴意旨略以：被告丙○○、辛○○、乙○○於107年3、4月間，
    加入甲○○及「王遠哲」所屬三人以上以實施詐術為手段之詐
    欺集團，梁Ｏ維於同年3月間透過乙○○引薦加入該詐欺集團，
    同年5月間庚○○透過丙○○引薦加入該詐欺集團，癸○○則透過
    臉書求職廣告加入該詐欺集團，渠等分工如附表二所示，該
    集團並約定可獲取如附表二所示報酬。甲○○、丙○○、辛○○、
    癸○○、乙○○、梁Ｏ維共同意圖為自己不法之所有，基於3人以
    上共同冒用政府機關及公務員名義詐欺取財、行使偽造公文
    書之犯意聯絡，先由該詐欺集團之不詳成員，以如附表三所示
    之時間、方式，向如附表三所示之人施以詐術，致如附表三
    所示之人陷於錯誤，復由該詐欺集團指派如附表三所示之人
    到場，向被害人收取如附表三所示之財物，並交付「臺灣臺
    北地方法院檢察署刑事傳票」、「臺北地檢署公證部門收據
    」、「台灣台北地檢署監管科收據」等偽造公文書，用以行
    使，庚○○、癸○○、梁Ｏ維及詐欺集團不詳成員取得附表三所
    示財物後，繳回該詐騙集團，並由甲○○依約定比例發放報酬
    （就被告乙○○如附表三編號1所示犯行、被告癸○○如附表三
    編號3所示犯行、被告辛○○如附表三編號4所示犯行，均業據
    本院論罪科刑如前）。因認被告甲○○、丙○○就附表三編號1
    至4、被告乙○○就附表三編號2至4、被告癸○○就附表三編號1
    、2、4，及被告辛○○就附表三編號1至3所為，均係犯刑法第
    339條之4第1項第1款、第2款之三人以上共同冒用政府機關
    及公務員名義詐欺取財及同法第216條、第211條之行使偽造
    公文書罪嫌云云。
二、按犯罪事實應依證據認定之，無證據不得認定犯罪事實；不
    能證明被告犯罪者，應諭知無罪之判決，刑事訴訟法第154
    條第2項、第301條第1項分別定有明文。又刑事訴訟法第161
    條第1項規定：檢察官就被告犯罪事實，應負舉證責任，並
    指出證明之方法。因此，檢察官對於起訴之犯罪事實，應負
    提出證據及說服之實質舉證責任。倘其所提出之證據，不足
    為被告有罪之積極證明，或其指出證明之方法，無從說服法
    院以形成被告有罪之心證，基於無罪推定之原則，自應為被
    告無罪判決之諭知（最高法院92年台上字第128號判例要旨
    參照）。且按被告或共犯之自白，不得作為有罪判決之唯一
    證據，仍應調查其他必要之證據，以察其是否與事實相符，
    刑事訴訟法第156條第2項定有明文。其立法目的乃欲以補強
    證據擔保自白之真實性；亦即以補強證據之存在，藉之限制
    自白在證據上之價值。而所謂補強證據，則指除該自白本身
    外，其他足資以證明自白之犯罪事實確具有相當程度真實性
    之證據而言。雖其所補強者，非以事實之全部為必要，但亦
    須因補強證據與自白之相互利用，而足使犯罪事實獲得確信
    者，始足當之。又共同被告具有共犯關係者，該共犯所為不
    利於己之陳述，除須無瑕疵可指外，且仍應調查其他必要之
    證據，以察其是否與事實相符，不得專憑該項陳述作為其他
    共犯犯罪事實之認定。此所謂其他必要證據，應求諸於該等
    共犯自白以外，實際存在之有關被告與犯罪者間相關聯之一
    切證據。
三、本件公訴意旨認被告甲○○、丙○○、乙○○、癸○○、辛○○涉犯前
    開罪嫌，無非係以其等及共同被告庚○○之供述、共犯梁Ｏ維
    之供述、告訴人壬○○、戊○○○、丁○○○、己○○之證述、偽造「
    臺灣臺北地方法院檢察署刑事傳票」、「臺北地檢署公證部
    門收據」、「台灣台北地檢署監管科收據」等公文書影本、
    107年3月31日君毅中學監視器畫面、竹南火車站全家便利商
    店監視器畫面、熱點資料案件詳細列表暨提款機提領畫面、
    丁○○○渣打銀行帳戶存摺影本、中華郵政帳戶存摺影本、107
    年6月6日監視器提領畫面為其主要論據。
四、訊據被告甲○○、丙○○、乙○○、癸○○、辛○○均堅詞否認有何上
    開犯行，㈠被告甲○○辯稱：我沒有加入本件詐騙集團，沒有
    參與附表三編號1至4所示犯行，也沒有交付工作手機及車資
    給其他人；附表三編號1部分，我不認識梁○維，乙○○也沒有
    把贓款交給我；附表三編號4部分，我沒有開車載庚○○、辛○○去新竹取款，辛○○也沒有把贓款交給我，我也沒有給他報
    酬等語；㈡被告丙○○辯稱：我沒有參與附表三編號1至4這幾
    次詐騙等語；㈢被告乙○○辯稱：我於107年5月7日被楊梅分局
    抓，5月8日移送地檢，5月9日因詐欺案被羈押禁見，一直被
    關到現在，我沒有參與附表三編號2、3、4所示犯行等語；㈣
    被告癸○○辯稱：我沒有參與附表三編號1、2、4所示犯行，
    且我於107年5月31日在苗栗做詐騙，沒有去臺南參與附表三
    編號2所示犯行等語；㈤被告辛○○辯稱：我沒有參與附表三編
    號1、2所示犯行，且我於107年5月19日被羈押，沒有參與附
    表三編號3所示犯行等語。經查：
㈠、告訴人壬○○、戊○○○、丁○○○、己○○於附表三所示時間，遭詐
    欺集團成員施以如附表三所示詐術，致其等分別陷於錯誤，
    而交付如附表三所示財物等情，業據其等證述在卷（見新北
    地檢108年度偵字第3434號卷第143至146頁、第155至157頁
    、第165至168頁、第171至172頁、新北地檢108年度偵字第1
    8383號卷第183至186頁），並有附表一所示之偽造公文書影
    本、107年3月31日監視器畫面、內政部警政署刑事警察局鑑
    定書、癸○○之通聯紀錄資料、107年6月6日自動櫃員機提領
    畫面翻拍照片、丁○○○渣打銀行存摺及中華郵政帳戶存摺影
    本在卷可稽（見苗栗地檢109年度少連偵字第4號卷第57至59
    頁、第69至70頁、第73至76頁、新北地檢108年度偵字第343
    4號卷第229頁、第233至234頁、新北地檢108年度偵字第183
    83號卷第170至173頁），此部分事實，堪以認定。
㈡、被告甲○○被訴涉犯附表三編號1至4所示犯行部分：
　1.附表三編號1部分：
　  乙○○於警詢中陳稱：壬○○遭詐騙案，我負責監控梁Ｏ維的位
    置與是否有拿到提款卡與錢，梁Ｏ維是於107年3月31日下午5
    時許，在桃園市○○區○○道○○○○○○○○○○○000號房將贓款10萬元
    及提款卡交給我，現場我將3,000元酬勞交給梁Ｏ維；當天晚
    上8時許，我搭乘計程車前往桃園市楊梅區楊梅國中附近甲○○的租屋處，將其餘詐欺所得92,000元及提款卡交給他等語
    （見苗栗地檢109年度少連偵字第4號卷第28至29頁）；然其
    於偵查中改稱：梁Ｏ維在楊梅的歡之林汽車旅館把提款卡、1
    0萬元拿給我，我有拿3,000元給梁Ｏ維，後來我把錢交給綽
    號「阿成」的，我在警詢說把錢交給甲○○，當時講錯，那是
    別件等語（見苗栗地檢109年度少連偵字第4號卷第93頁反面
    ）；復於本院審理時再改稱：107年3月31日下午梁○維接到
    電話去苗栗君毅中學收取被害人的提款卡，我負責拿工作機
    給他，他取完提款卡之後，把錢跟卡片交給我，我再交給甲○○等語（見本院訴字卷三第21至22頁），則乙○○自梁Ｏ維處
    取得贓款10萬元及壬○○之提款卡1張後，是否將款項及提款
    卡交予被告甲○○，乙○○前後所述不同，已非無疑；參以，證
    人梁○維於本院審理時證稱：107年3月31日下午2點多我在苗
    栗君毅中學跟壬○○收取提款卡，這件案子是乙○○拿手機給我
    ，手機電話裡的人跟我講地點，我不知道手機裡面的人是誰
    ；被害人的錢提出來之後，我是交給乙○○，這個案件跟甲○○
    沒有關聯等語（見本院訴字卷三第29至30頁），顯見被告甲○○是否有參與此部分犯行，尚屬有疑，卷內亦無其他客觀證
    據可為補強，自難僅以乙○○上開有瑕疵之單一指述，遽為被
    告甲○○不利之認定。
　2.附表三編號2部分：
　　告訴人戊○○○於警詢中證稱：四次面交的男子都不同人；編
    號5之人（即庚○○）是第2次或第3次向我拿錢的車手，編號3
    之人（即癸○○）是第4次向我拿錢的車手等語（見新北地檢1
    08年度偵字第3434號卷第145頁、第148頁），戊○○○並未指
    述被告甲○○有參與此部分犯行，且遍觀卷內事證，亦無其他
    積極證據足資認定被告甲○○有參與，自難對其為不利之認定
    。
　3.附表三編號3部分：
　　癸○○於警詢中供稱：王遠哲在107年5月邀我進去詐欺集團，
    我於107年6月在桃園的一間醫院門口跟被害人拿提款卡，我
    是依電話指示行動，不知道電話中的人是誰，之後我聽從電
    話指示要我坐計程車到楊梅的一間國小，到國小後我看見一
    台深色轎車裡面坐兩個人停在學校旁邊巷子，我就把卡交給
    他們；我不認識盜領丁○○○金融帳戶之人，也不認識丙○○，
    我從事詐欺犯罪所使用之工作手機及車資，是王遠哲給我的
    等語（見新北地檢108年度偵字第3434號卷第30至31頁、第3
    3頁、第35頁、第38頁）；又於偵查中供稱：我是到桃園醫
    院門口跟丁○○○拿提款卡，再到楊梅一間國小交付給2個不認
    識的人，是電話中告知的；當時工作機門號0000000000電話
    是王遠哲交給我的，車資也是他交給我的等語（見新北地檢
    108年度偵字第3434號卷第239至240頁），足見癸○○均未指
    述被告甲○○有參與此部分犯行，且遍觀卷內事證，亦無其他
    積極證據足資認定被告甲○○有參與，自無從對其為不利之認
    定。
　4.附表三編號4部分：
    公訴意旨認被告甲○○分別於107年5月11日中午12時30分、10
    7年5月14日早上11時30分許，駕駛車輛搭載庚○○、辛○○前往
    新竹縣竹東鎮中豐路2段與南寧路口，向告訴人己○○取款云
    云。經查：
　⑴辛○○固於警詢、偵查時供稱：被害人己○○於107年5月11日及1
    4日遭詐騙案，是我假扮檢察官出面向被害人取款。這個案
    件都是由甲○○駕駛一台黑色福特TIARA自小客車，自歡之林
    汽車旅館搭載我及庚○○一起從楊梅出發，到被害人住家附近
    後，我及庚○○下車，由我假扮檢察官向被害人取款、庚○○在
    旁把風，甲○○在車上接應，107年5月11日及14日都是相同的
    犯案手法及共犯；甲○○交付給我工作機，這兩天我向被害人
    取款之前，甲○○都會將車輛停放在看得見我及被害人面交的
    位置，我一取款完畢後就直接走回車上，庚○○坐在副駕駛座
    ，我坐後排位置，我一上車就將款項交給甲○○，他當面清點
    確認後就收起來了，2次都是相同的手法；我的酬勞為總額
    的3％，都是由甲○○在車上清點款項後直接交付給我及庚○○等
    語（見新北地檢108年度偵字第3434號卷第297至298頁、桃
    園地檢108年度偵字第23874號卷第56至57頁）；又於本院審
    理時證稱：107 年5 月11日、5 月14日這兩天在新竹縣竹東
    鎮中豐路2段與南寧路口，我有去跟己○○取款，是甲○○開車
    載我跟庚○○去，庚○○把風，領完之後我在車上直接把錢交給
    甲○○等語（見本院訴字卷二第184頁、卷三第14至17頁）。
　⑵然庚○○於警詢中陳稱：被害人己○○被詐騙案，我負責把風，
    辛○○跟被害人取款，107年5月11日及5月14日這兩次都是辛○○來我家載我前往，辛○○開自己的車；取款完畢後，贓款是
    由辛○○自己帶走，交給什麼人我不知道；辛○○在5月11日取
    完款後，有給我一千塊，5月14日那次，他沒有給我錢；那
    兩天我都沒有看到甲○○，都是辛○○開車載我去的，該次犯行
    沒有甲○○等語（見新北地檢108年度偵字第3434號卷第12至1
    3頁、108年度偵字第18383號卷第93至95頁）；於偵查中供
    稱：我負責把風，取款的是辛○○，這次是辛○○來我家載我，
    所以沒有車資跟工作機，辛○○拿完錢後，把我載回去我家附
    近，然後給我1千元等語（見新北地檢108年度偵字第3434號
    卷第244頁）。
　⑶觀諸辛○○、庚○○上開陳述，其等對於被告甲○○有無於107年5
    月11日、14日開車搭載其等至竹東鎮向己○○取款、有無交付
    工作機，及贓款有無交付被告甲○○等節，兩人所述顯然不同
    ，且遍觀卷內證據資料，亦未有其他補強證據足資認定被告
    甲○○有此部分犯行，自難僅以辛○○、庚○○上開互有齟齬之指
    述，遽為不利被告甲○○之認定。
　5.丙○○固於警詢、偵查中陳稱：是甲○○介紹我進去詐騙集團，
    他是在107年三、四月邀約我加入，他有跟我討論過詐欺工
    作的內容，我是透過他加入詐欺集團；甲○○給我第一支工作
    手機等語（見新北地檢108年度偵字第3434號卷第276頁、10
    8年度偵字第18383號卷第44頁、桃園地檢108年度偵字第238
    74號卷第52頁）；然於本院準備程序時改稱：我跟乙○○、辛○○、庚○○有一起犯過詐騙案，我是透過甲○○的朋友介紹我加
    入的，但是我不知道他的名字，不是透過甲○○加入等語（見
    本院訴字卷二第63頁）；再於本院審理時證稱：我之前說是
    透過甲○○的介紹進到詐騙集團當車手頭，是說謊話陷害他的
    ，因為第一次作筆錄的時候原本想要拚交保，想說叫一個上
    手出來，我就講是甲○○，後面沒有交保，警察又一直來問我
    ，我就一直都講甲○○；警詢時我說工作手機是甲○○提供的，
    這部分不實在等語（見本院訴字卷三第27至28頁），足見丙○○是否係經被告甲○○介紹加入詐欺集團、被告甲○○有無交付
    工作機等節，丙○○前後所述顯有出入，且丙○○前開警詢、偵
    查之陳述，亦無從逕認被告甲○○有參與附表三編號1至4所示
    犯行，自難僅憑丙○○上開有瑕疵之陳述，遽為不利被告甲○○
    之認定。
　6.至於辛○○固於警詢中陳稱：甲○○介紹我進入詐欺集團，是在
    107年3至4月間加入的；甲○○以及乙○○、丙○○都是擔任集團
    幹部的角色，都是他們派工作給我們下游車手；甲○○是負責
    派工作給我的集團幹部，都是他把工作手機交付給我後，要
    求我交出個人手機給他保管，並發放交通費用給車手，車手
    取款之後也是將款項交給甲○○，他也負責跟集團老闆聯繫派
    工內容，車手取款前後負責掌控車手行蹤，取款完畢後指示
    車手將款項交給他，由他交給集團上游等語（見新北地檢10
    8年度偵字第3434號卷第294至296頁）；乙○○於警詢中陳稱
    ：甲○○是詐欺集團內水房的負責人，負責收取詐欺所得、提
    款卡、工作手機及付取當日開銷及車資等語（見苗栗地檢10
    9年度少連偵字第4號卷第30頁），然其等上開陳述，均未能
    特定被告甲○○指派工作、交付工作手機、交通費用、向車手
    收取詐欺贓款及發放報酬之時間、地點，無從確認被告甲○○
    是否參與附表三編號1至4所示犯行，且卷內亦無其他事證足
    以補強辛○○、乙○○前揭關於被告甲○○涉案部分陳述之憑信性
    ，自難遽為被告甲○○不利之認定。　
㈢、被告丙○○被訴涉犯附表三編號1至4所示犯行部分：
　1.附表三編號1部分：
　　梁Ｏ維於警詢中陳稱：壬○○遭詐騙案，我接到上頭以網路電
    話方式打到我的工作機，叫我到指定的地點，我約於下午2
    時許到達君毅中學附近下車，在路邊找到被害人，之後把我
    的工作手機給被害人聽，後把一張監管科收據交給被害人，
    被害人就將提款卡給我。之後我叫車坐回竹南火車站，在竹
    南火車站二樓全家超商內的提款機領款5次，共計10萬，之
    後到埔心的一間歡之林汽車旅館某一間房間，約下午4時許
    將提款卡1張跟10萬元交給上手乙○○了；我是透過乙○○介紹
    加入詐欺集團，共犯我只知道有我跟乙○○，還有一名乙○○的
    上手綽號阿俊之男子等語（見苗栗地檢109年度少連偵字第4
    號卷第42至44頁）；乙○○亦於警詢中供稱此次詐欺犯行，除
    梁Ｏ維及甲○○外，沒有其他共犯等語（見苗栗地檢109年度少
    連偵字第4號卷第30頁），足見梁Ｏ維、乙○○均未指述被告丙○○有參與此部分犯行，自無從對其為不利之認定。
　2.附表三編號2部分：
　  庚○○於108年1月14日警詢中陳稱：戊○○○遭詐騙案，5月31日
    是辛○○打電話給我，叫我坐高鐵到台南，幫一個車手把風；
    當日我回桃園後，丙○○在他家附近給我兩千塊酬勞等語（見
    新北地檢108年度偵字第3434號卷第15至16頁），於同日偵
    查中則陳稱：這次丙○○給我一千報酬等語（見新北地檢108
    年度偵字第3434號卷第244頁）；再於108年4月19日警詢中
    供稱：5月31日那次是丙○○指揮我前往，去台南的車資也是
    丙○○給的等語（見新北地檢108年度偵字第18383號卷第95頁
    ），則庚○○對於107年5月31日向戊○○○取款之犯行，究竟係
    由丙○○指揮，或由辛○○指揮，以及其取得之報酬數額為何，
    前後所述不一，且除庚○○前開指述外，卷內別無其他事證可
    為補強，自難僅憑庚○○前開有瑕疵之陳述，遽為不利被告丙○○之認定。
　3.附表三編號3部分：
　　癸○○於警詢及偵查中均陳稱係受王遠哲之邀加入詐欺集團，
    於107年6月間依電話指示，至桃園醫院門口向丁○○○拿取提
    款卡，再至楊梅一間國小交予2個不認識的人，其所持之工
    作手機及車資均係王遠哲所交付等情，業如前述，足見癸○○
    均未指述被告丙○○有參與此部分犯行，且遍觀卷內事證，亦
    無其他積極證據足資認定被告丙○○有參與此部分犯行，自難
    對其為不利之認定。
　4.附表三編號4部分：
　  庚○○於警詢中陳稱：被害人己○○詐騙案，都是辛○○帶我去的
    ，是辛○○找我的等語（見新北地檢108年度偵字第18383號卷
    第93至94頁），又辛○○於本院審理時證稱：在竹東跟被害人
    己○○取款這件，與丙○○沒關係等語（見本院訴字卷二第186
    頁），足見庚○○、辛○○均未指述被告丙○○有參與此部分犯行
    ，自無從對其為不利之認定。
㈣、被告乙○○被訴涉犯附表三編號2、3、4所示犯行部分：
　  被告乙○○於107年5月9日因另案遭羈押於法務部○○○○○○○○，
    再於107年7月7日送監執行另案迄今，有臺灣高等法院在監
    在押簡表在卷可稽（見本院訴字卷一第241頁），自無可能
    與所屬詐欺集團成員共犯附表三編號2、3、4所示犯行；證
    人戊○○○於本院審理時證稱：被告乙○○係於107年5月31日向
    其拿取款項之人云云（見本院訴字卷二第179頁），顯屬誤
    認。此外，遍觀卷內證據資料，亦未見有其他積極證據足資
    認定被告乙○○有參與附表三編號2、3、4所示犯行，自無從
    對其為不利之認定。　
㈤、被告癸○○被訴涉犯附表三編號1、2、4所示犯行部分：
  1.附表三編號1部分：
　　梁Ｏ維於警詢中陳稱其於107年3月31日至苗栗君毅中學向壬○○拿取提款卡，並以該提款機提領10萬後，將款項交予上手
    乙○○；乙○○亦於警詢中陳稱此次犯行，除梁Ｏ維及甲○○外，
    沒有其他共犯等情，業如前述，足見梁Ｏ維、乙○○均未指述
    被告癸○○有參與此部分犯行，且遍觀卷內事證，亦無其他積
    極證據足資認定被告癸○○有參與，自難對其為不利之認定。
　2.附表三編號2部分：
　　公訴意旨認被告癸○○有於107年5月31日下午某時許，在臺南
    市安南區府安路5段119巷文武聖廟口，向告訴人戊○○○收取3
    1萬元現金云云，固有戊○○○於警詢中之證述為據（見新北地
    檢108年度偵字第3434號卷第148至152頁）。惟查，被告癸○○於107年5月31日上午10時許，接受「王遠哲」指示，至苗
    栗縣通霄火車站前圓環的景觀椅下方，拿取工作用行動電話
    1支，再依另名詐欺集團成員電話中之指示，前往苗栗縣○○
    鎮○○路00號全家便利商店，經由傳真機收取偽造之「台北地
    檢署監管科收據」1紙後，搭計程車前往另案被害人陳寶蓮
    位於苗栗縣通霄鎮平新二路住處之巷口，於同日下午1時許
    ，在該處將上開「台北地檢署監管科收據」交予陳寶蓮，並
    收取陳寶蓮交付之提款卡，又依詐欺集團成員指示，於同日
    下午5時27分許，在新竹縣○○鄉○○路00號湖口郵局提款機，
    接續提領陳寶蓮帳戶內之存款6萬元、6萬元、3萬元，再依
    詐欺集團成員電話中指示，進入天主教仁慈醫療財團法人仁
    慈醫院男廁內，將廁所垃圾桶的袋子拉起後，將上開款項、
    提款卡、工作手機等物放置在該處等情，因涉犯詐欺案件，
    另經臺灣苗栗地方法院以108年度訴字第280號判決判處有期
    徒刑1年1月確定，有該案刑事判決書在卷可佐（見本院訴字
    卷二第7至15頁），且經本院調閱該案卷宗，被告癸○○確於1
    07年5月31日下午5時27分許，在新竹湖口郵局提領款項，有
    監視器畫面翻拍照片在卷可稽（見苗栗地檢108年度偵字第1
    07號卷第85頁），而被告癸○○使用之工作手機0000000000門
    號，於107年5月31日下午之基地台位置均在苗栗、新竹等地
    ，亦有通聯紀錄資料在卷可佐（見新北地檢108年度偵字第3
    434號卷第224至226頁），足徵被告癸○○於107年5月31日下
    午均在苗栗、新竹等處，其辯稱當日下午未至臺南市安南區
    向戊○○○收取詐騙款項等語，應可採信，自難認被告癸○○有
    參與附表三編號2所示犯行。
　3.附表三編號4部分：
　  庚○○於警詢中陳稱：被害人己○○詐騙案，都是辛○○帶我去的
    ，是辛○○找我的等語（見新北地檢108年度偵字第18383號卷
    第93至94頁），又辛○○於本院審理時證稱：在竹東跟被害人
    己○○取款這件，與丙○○沒關係等語（見本院訴字卷二第186
    頁），足見庚○○、辛○○均未指述被告癸○○有參與此部分犯行
    ，自無從對其無不利之認定。 
㈥、被告辛○○被訴涉犯附表三編號1、2、3所示犯行部分：
  1.附表三編號1部分：
　　梁Ｏ維於警詢中陳稱其於107年3月31日至苗栗君毅中學向壬○○拿取提款卡，並以該提款機提領10萬後，將款項交予上手
    乙○○；乙○○亦於警詢中陳稱此次犯行，除梁Ｏ維及甲○○外，
    沒有其他共犯等情，業如前述，足見梁Ｏ維、乙○○均未指述
    被告辛○○有參與此部分犯行，且遍觀卷內事證，亦無其他積
    極證據足資認定被告辛○○有參與此部分犯行，自難對其為不
    利之認定。
  2.附表三編號2部分：
　　庚○○固於警詢、偵查中陳稱：戊○○○遭詐騙案，我有參與5月
    31日那次，這次犯行是辛○○打電話給我，叫我坐高鐵到臺南
    ，幫一個車手把風云云（見新北地檢108年度偵字第3434號
    卷第14至15頁、第244頁），惟被告辛○○於107年5月19日因
    另案遭羈押於法務部○○○○○○○○，於107年8月15日始釋放，有
    臺灣高等法院在監在押簡表在卷可稽（見本院訴字卷一第29
    5頁），自無可能於107年5月31日猶指示庚○○前去臺南把風
    ，庚○○上開證述，真實性已有可疑，且遍觀卷內證據資料，
    亦無其他積極證據足資認定被告辛○○有參與此部分犯行，自
    無從對其為不利之認定。
　3.附表三編號3部分：
　　被告辛○○於107年5月19日因另案遭羈押於法務部○○○○○○○○，
    於107年8月15日始釋放，業如前述，自無可能與所屬詐欺集
    團成員共犯附表三編號3所示犯行，且遍觀卷內證據資料，
    亦未見有何積極證據足資認定被告辛○○有參與此部分犯行，
    自無從對其為不利之認定。
五、綜上所述，公訴人所舉前開證據，在客觀上尚未達於通常一
    般人均不致於有所懷疑，得確信其為真實之程度，因尚有合
    理之懷疑存在，本院無從形成被告甲○○、丙○○有罪、被告乙○○、癸○○、辛○○此部分有罪之確信，基於無罪推定原則，均
    應為無罪判決之諭知，以昭審慎。
據上論斷，應依刑事訴訟法第299條第1項前段、第301條第1項，
兒童及少年福利與權益保障法第112條第1項前段，刑法第28條、
第216條、第211條、第339條之4第1項第1款、第2款、第55條、
第38條之1第1項前段、第3項、第219條，刑法施行法第1條之1第
1項，判決如主文。
中　　華　　民　　國　　111 　年　　3 　　月　　18　　日
                  刑事第九庭審判長法    官  陳品潔
　　　　　　　　　
　　　　　　　　　                法    官  王鐵雄
　　　　　　　　　
　　　　　　　　　                法    官  蔣彥威
以上正本證明與原本無異。
如不服本判決應於收受判決後20日內向本院提出上訴書狀，並應
敘述具體理由。其未敘述上訴理由者，應於上訴期間屆滿後20日
內向本院補提理由書(均須按他造當事人之人數附繕本)「切勿逕
送上級法院」。 
　　　　　　　　　　　　　　　    書 記 官　賴葵樺　　　
中　　華　　民　　國　　111 　年　　3 　　月　　21　　日
附錄本件論罪科刑法條全文：
中華民國刑法第216條
（行使偽造變造或登載不實之文書罪）
行使第210條至第215條之文書者，依偽造、變造文書或登載不實
事項或使登載不實事項之規定處斷。
中華民國刑法第211條
（偽造變造公文書罪）
偽造、變造公文書，足以生損害於公眾或他人者，處1年以上7年
以下有期徒刑。
中華民國刑法第339條之4
犯第339條詐欺罪而有下列情形之一者，處1年以上7年以下有期
徒刑，得併科1百萬元以下罰金：
一、冒用政府機關或公務員名義犯之。
二、三人以上共同犯之。
三、以廣播電視、電子通訊、網際網路或其他媒體等傳播工具，
    對公眾散布而犯之。
前項之未遂犯罰之。
附表一：
編號 詐騙集團交付之偽造公文書 左列文書上偽造之印文 1 台灣台北地檢署監管科收據（見苗栗地檢109少連偵4號卷第76頁） 偽造之「臺灣臺北地方法院檢察署印」之公印文、「檢察官吳文正」印文各1 枚   2 臺灣臺北地方法院檢察署刑事傳票（見新北地檢108偵18383號卷第174頁） 偽造之「臺灣臺北地方法院檢察署印」公印文、「檢察官吳文正」印文、「書記官康敏郎」印文各1 枚 3 ①107年5月11日臺北地檢署公證部門收據（見新北地檢108偵18383號卷第187頁） ②107年5月14日臺北地檢署公證部門收據（見新北地檢108偵18383號卷第188頁） 偽造之「臺灣臺北地方法院檢察署印」之公印文共2枚  
附表二：
編號 被告 在詐欺集團內之角色分工 報酬約定 1 甲○○ 為詐欺集團幹部兼車手頭，負責交付工作手機、發放交通費用及報酬、居間聯絡上手、指示車手收取詐欺贓款及金融卡，並向車手收繳詐欺贓款。 自餘款抽取不詳比例 2 丙○○ 為詐欺集團幹部兼車手頭，負責招募車手、居間聯絡上手、指示車手收取詐欺贓款及金融卡，並向車手收繳詐欺贓款。 詐欺金額之2至3% 3 癸○○ 擔任取款車手，負責向被害人收取詐欺贓款及金融卡後，將贓款繳回所屬詐欺集團。 新臺幣3萬元 4 辛○○ 擔任取款車手，負責向被害人收取詐欺贓款及金融卡後，往上層交吳文翰。 詐欺金額之3% 5 乙○○ 擔任車手頭，負責交付工作手機、發放交通費用及報酬、居間聯絡上手、監督及指示車手收取詐欺贓款及金融卡，並向車手收繳詐欺贓款。 詐欺金額之3%、5,000元 
附表三（即起訴書附表2）：
編號 告訴人        犯罪時間、詐騙手段 財物交付時間、地點     （新臺幣） 1  壬○○ 於107年3月31日早上10時40分許，詐騙集團成員冒稱中華電信人員、銀行人員及檢察官，撥打電話向壬○○佯稱：因涉及刑事案件遭通緝云云，致壬○○陷於錯誤，同意於右列之時間、地點，交付如右列所示之財物予詐欺集團成員。 於107年3月31日下午2時許，在苗栗縣○○鎮○○路000號私立君毅中學，交付華南商業銀行帳號000-000000000000號帳戶提款卡。   2 戊○○○ 於107年5月8日或9日早上10時許，詐欺集團成員冒稱戶政事務所人員、警員及法官，撥打電話向戊○○○佯稱：因涉及刑事案件，需要監管帳戶云云，致戊○○○陷於錯誤，因而同意於右列之時間、地點，交付如右列所示之財物予詐欺集團成員。  於107年5月14日下午2時許，在臺南市安南區海佃路1段158巷與安富街199巷口公園，交付30萬元現金。    於107年5月15日下午2時許，在臺南市安南區海佃路1段158巷與安富街199巷口公園，交付30萬元現金。    於107年5月21日下午某時許，在臺南市安南區海佃路1段158巷與安富街199巷口公園，交付30萬2,000元現金。    於107年5月31日下午某時許，在臺南市安南區府安路5段119巷文武聖廟口，交付31萬元現金。 3  丁○○○ 於107年6月4日早上9時許，詐騙集團成員冒稱中華電信人員、警員及檢察官，撥打電話向丁○○○佯稱：因涉及刑事案件遭通緝云云，致丁○○○陷於錯誤，因而告知其所持用渣打銀行及中華郵政帳戶之提款卡密碼，並同意於右列之時間、地點，交付如右列所示之財物予詐欺集團成員。 於107年6月6日早上10時許，在桃園市○○區○○路0000號衛生福利部桃園醫院，交付渣打銀行帳號000-00000000000000號帳戶提款卡、中華郵政帳號000-00000000000000號帳戶提款卡。 4  己○○ 於107年5月11日早上9時許，詐騙集團成員冒稱地檢署職員，撥打電話向己○○佯稱：因涉及刑事案件，需繳交金錢云云，致己○○陷於錯誤，因而同意於右列之時間、地點，交付如右列所示之財物予詐欺集團成員。 於107年5月11日中午12時30分許，在新竹縣竹東鎮中豐路2段與南寧路口，交付48萬元現金。    於107年5月14日早上11時30分許，在新竹縣竹東鎮中豐路2段與南寧路口，交付48萬元現金。